ACORDAO-COMPLETO-2376564

ACÓRDÃO 2335/2019 ATA 38/2019 - PLENÁRIO

VISTOS, relatados e discutidos estes autos de representação, com pedido de medida cautelar, formulada pela empresa Ideorama Comunicação Eireli – EPP, em razão de possíveis irregularidades no Convite n. 13/2019, tipo técnica e preço, conduzido pelo Serviço Social do Comércio – Administração Regional no Estado de São Paulo (Sesc/SP) , cujo objeto era a “Contratação de empresa especializada em serviços de Assessoria de Imprensa para o projeto Mostra Sentidos – A Longevidade na Arte”,
ACORDAM os Ministros do Tribunal de Contas da União, reunidos em Sessão Plenária, diante das razões expostas pelo Relator, em:
9.1. conhecer da representação, satisfeitos os requisitos de admissibilidade constantes do art. 113, § 1º, da Lei 8.666/1993, c/c os arts. 235 e 237, VII, do Regimento Interno deste Tribunal, e com o art. 103, § 1º, da Resolução – TCU 259/2014;
9.2. considerar prejudicado o pedido de concessão de medida cautelar formulado pela representante, por perda do seu objeto;
9.3. no mérito, considerar prejudicada a representação, por perda de objeto;
9.4. dar ciência desta decisão à representante, Ideorama Comunicação Eireli – EPP, e ao Sesc/SP, destacando que o relatório e o voto que a fundamentam podem ser acessados por meio do endereço eletrônico www.tcu.gov.br/acordaos; e
9.5. arquivar os presentes autos, com fundamento, nos termos do art. 250, I, c/c art. 169, V, do Regimento Interno deste Tribunal.

Representação sobre possíveis irregularidades em convite cujo objeto era a contratação de empresa especializada em serviços de assessoria de imprensa para o projeto Mostra Sentidos - A Longevidade na Arte.

Administração Regional do Sesc no Estado de São Paulo.

3. Interessados/Responsáveis:
3.1. Interessado: Administração Regional do Sesc no Estado de São Paulo (03.667.884/0001-20).

13.1. Ministros presentes: José Mucio Monteiro (Presidente), Walton Alencar Rodrigues, Aroldo Cedraz, Raimundo Carreiro (Relator) e Vital do Rêgo.
13.2. Ministros-Substitutos convocados: Augusto Sherman Cavalcanti e Marcos Bemquerer Costa.

RAIMUNDO CARREIRO

Adoto como relatório, nos termos do artigo 1º, § 3º, inciso I, da Lei n. 8.443/1992, a instrução lavrada no âmbito da Secretaria de Controle Externo de Aquisições Logísticas – Selog (peça 29) , que contou com a anuência do diretor daquela unidade técnica (peça 30) , verbis:
Instrução de Análise de Oitiva Prévia
	A. Identificação do Processo

	TC Processo 022.492/2019-4
	Arquivamento

	Unidade Jurisdicionada
	Uasg

	Serviço Social do Comércio – Sesc – Administração Regional no Estado de São Paulo.
	Não se aplica

	Objeto

	Contratação de empresa especializada em serviços de assessoria de imprensa para o projeto “Mostra Sentidos – A Longevidade na Arte”, de acordo com as especificações constantes do edital do certame (peça 4, p. 2) 

	Representante
	CNPJ

	Ideorama Comunicação Eireli - Epp
	07.402.534/0001-93

	Há pedido de Sustentação Oral?
	Contrato Social

	Não
	Peça 3

	Modalidade
	Número do Certame
	Tipo

	Convite
	13/2019
	Técnica e preço

	Vigência
	Valor Estimado

	De 5 de agosto a 23 de outubro de 2019 (peça 4, p. 29) 
	Não consta no edital

	Fase do Certame

	Certame revogado (peça 26, p. 1) 

	B. Momento Processual

	1.	Promovida a oitiva prévia quanto às alegações do representante e demais questões levantadas por esta Unidade Técnica, passa-se a analisar as respostas apresentadas, tópico a tópico, conforme transcrição/contextualização a seguir. 

	C. Histórico de Comunicações

	Despacho do Relator
	Peça 13
	26/8/2019

	Ofícios Encaminhados pela Selog

	À entidade
	Ofício 2194/2019-TCU/Selog de 27/8/2019 (peça 14) 

	D. Documentos Apresentados em Resposta à Oitiva

	Pela Unidade Jurisdicionada

	Peças 19 a 26

	E. Medida Cautelar – Avaliação dos Pressupostos

	Perigo da Demora

	Há decisão judicial ou administrativa, sem especificação de prazo, para suspender o andamento do processo licitatório ou a contratação?
	Sim

	No caso de contratações não decorrentes de Registro de Preços:
	O contrato decorrente do certame já foi assinado?
	Não

	Análise:

	2.	Está afastado o pressuposto do perigo da demora uma vez que o certame foi revogado para que sejam realizadas alterações no instrumento convocatório (peça 20) .

	Perigo da Demora Reverso

	O serviço/bem é essencial ao funcionamento das atividades do órgão/entidade?
	Não

	O órgão ou entidade está coberto contratualmente pelo serviço com razoável vigência (há a possibilidade de voltar a fase ou refazer o certame, a depender da consequência da concessão de cautelar no caso concreto) ou admite prorrogação excepcional?
	Não há informação

	Caso haja a possibilidade de manutenção do contrato com a atual prestadora dos serviços, as condições dessa contratação seriam melhores (menor preço e atendimento satisfatório) que o que se está em vias de contratar?
	Não há informação

	Análise:

	3.	Está afastado o pressuposto do perigo da demora reverso uma vez que o certame foi revogado para que sejam realizadas alterações no instrumento convocatório (peça 20) .

	Plausibilidade Jurídica

	O órgão/entidade está sujeito aos normativos supostamente infringidos?
	Sim

	Há plausibilidade nas alegações do representante?
	Sim

	Há indício de sobrepreço ou superfaturamento?
	Não

	Há grave risco de lesão ao erário, inexecução ou execução insatisfatória do objeto?
	Não

	Análise quanto à plausibilidade jurídica e quanto à necessidade de adoção de medida cautelar:

	4.	Em resposta à oitiva realizada, o Sesc informa que constatou a necessidade de realizar adequações no instrumento convocatório. Diante disso, o certame foi cancelado, conforme ata de cancelamento da comissão permanente de licitação, do dia 3/9/2019 (peça 20) .
5.	Desta forma, considera-se prejudicado o pedido de concessão de medida cautelar.
6.	Será proposto, portanto, o arquivamento do presente processo.

	F. Impacto dos Encaminhamentos Propostos

	Haverá impacto relevante na entidade e/ou na sociedade, decorrente dos encaminhamentos propostos?
	Não

	G. Pedido de Ingresso aos Autos e de Sustentação Oral

	Há pedido de ingresso aos autos?
	Não

	Há pedido de sustentação oral?
	Não

	H. Processos Conexos e Apensos

	Há processos conexos noticiando possíveis irregularidades na contratação ora em análise?
	Não

	Há processos apensos?
	Não

	I. Proposta de Encaminhamento

	7.	Em virtude do exposto, propõe-se:
7.1.	conhecer da representação, satisfeitos os requisitos de admissibilidade constantes no art. 113, § 1º, da Lei 8.666/1993, c/c os arts. 235 e 237, VII, do Regimento Interno deste Tribunal, e no art. 103, § 1º, da Resolução - TCU 259/2014, para no mérito considerá-la prejudicada por perda de objeto;
7.2.	considerar prejudicado o pedido de concessão de medida cautelar formulado pelo representante, por perda de objeto; 
7.3.	informar ao Serviço Social do Comércio – SESC, Administração Regional no Estado de São Paulo, e ao representante que o conteúdo da deliberação que vier a ser proferida poderá ser consultado no endereço www.tcu.gov.br/acordaos; 
7.4.	arquivar os presentes autos, nos termos do art. 250, I, c/c art. 169, V, do Regimento Interno/TCU.

	É o relatório.

8.1. Danilo Santos de Miranda e outros, representando Administração Regional do Sesc no Estado de São Paulo.
8.2. Felipe Farion de Carvalho, representando Ideorama Comunicação - Eireli.

Não atuou.

REPRESENTAÇÃO COM PEDIDO DE MEDIDA CAUTELAR. CONVITE. SERVIÇOS DE ASSESSORIA DE IMPRENSA. CERTAME REVOGADO PARA ADEQUAÇÕES NO INSTRUMENTO CONVOCATÓRIO. PERDA DE OBJETO. CIÊNCIA. ARQUIVAMENTO.

REPRESENTAÇÃO (REPR)

Secretaria de Controle Externo de Aquisições Logísticas (Selog).

Inicialmente, registro que atuo no presente feito em razão do sorteio realizado na forma do art. 18-B da Resolução-TCU n. 175/2005 (peça 7) .
Cuidam os autos de representação, com pedido de medida cautelar, formulada pela empresa Ideorama Comunicação Eireli – EPP, em razão de possíveis irregularidades no Convite n. 13/2019, tipo técnica e preço, conduzido pelo Serviço Social do Comércio – Administração Regional no Estado de São Paulo (Sesc/SP) , cujo objeto era a “Contratação de empresa especializada em serviços de Assessoria de Imprensa para o projeto Mostra Sentidos – A Longevidade na Arte”.
Quanto à admissibilidade, ratifico o exame preliminar realizado à peça 13, para conhecer da representação, eis que satisfeitos os requisitos constantes do art. 113, § 1º, da Lei 8.666/1993, c/c os arts. 235 e 237, VII, do Regimento Interno deste Tribunal, e com o art. 103, § 1º, da Resolução – TCU 259/2014.
Por meio da instrução à peça 10, a Selog entendeu não haver nos autos elementos suficientes para a conclusão acerca da presença dos pressupostos do perigo da demora, do perigo da demora reverso e tampouco da plausibilidade jurídica dos argumentos trazidos na representação, essenciais para a eventual adoção de medida cautelar, razão pela qual propôs a realização de oitiva prévia da entidade, nos termos do art. 276, § 2º, do Regimento Interno do TCU.
Mediante a Decisão à peça 13, de 26/08/2019, acolhi a proposta da unidade técnica e determinei a efetivação da oitiva prévia do Sesc/SP acerca dos pontos inquinados pela representante.
Em cumprimento, foi expedido o Ofício 2194/2019-TCU/Selog, de 27/08/2019 (peça 14) , tendo o Sesc/SP respondido ao referido expediente por meio das peças 19 a 26.
Conforme informação constante à peça 19, o “Sesc constatou a necessidade de realizar algumas adequações no Instrumento Convocatório, sendo o Comunicado de Cancelamento enviado a todas licitantes (Doc. 08) , além de publicado no site da Entidade (Doc. 09) ”.
Diante de tais esclarecimentos, a Selog, em sua derradeira instrução (peça 29) , transcrita no relatório precedente, manifesta-se pela perda de objeto da representação em análise.
De fato, em razão do cancelamento do Convite n. 013/2019 por iniciativa do próprio Sesc/SP (cf. Ata de Cancelamento à peça 20; Publicação de Cancelamento à peça 23; e Comunicado de Cancelamento à peça 26) , em exercício de autotutela administrativa, fica afastada a questão de fundo tratada na presente ação de controle.
Nesse passo, manifesto plena anuência à análise realizada pela Selog, no sentido de considerar prejudicado o exame de mérito do presente processo, por perda de objeto.
	Em razão do exposto, VOTO por que o Tribunal adote o Acórdão que ora submeto à apreciação deste Colegiado.
TCU, Sala das Sessões Ministro Luciano Brandão Alves de Souza, em 2 de outubro de 2019.
RAIMUNDO CARREIRO
Relator